【裁判字號】    95,訴易,46
【裁判日期】    951229
【裁判案由】    損害賠償
【裁判全文】
臺灣高等法院臺中分院民事判決  95年度訴易字第46號
原    告      乙○○
被    告      甲○○
上列當事人間請求損害賠償事件，原告提起刑事附帶民事訴訟，
經本院刑事庭裁定移送民事庭（95年度附民字第157號），於民
國95年12月19日言詞辯論終結，本院判決如下：
    主      文
被告應給付原告新臺幣貳拾萬元及自民國九十五年八月十八日起
至清償日止，按年息百分之五計算之利息。
訴訟費用由被告負擔。
    事實及理由
一、原告起訴主張：被告於民國（下同）93年間，見自稱「陳先
    生」之成年男子所刊登之報紙廣告，得知可藉由販賣自己名
    義之金融機構帳戶存摺、提款卡得款花用，雖預見販賣帳戶
    予他人，可能幫助取得帳戶之人作為實施恐嚇取財犯罪使用
    ，藉以隱匿其真實身分，而躲避犯罪偵查機關追查，竟仍於
    不違背其本意下，基於幫助他人恐嚇取財之概括不確定故意
    ，依上開廣告所載電話號碼與自稱「陳先生」之成年男子聯
    絡後將其所開立之中國國際商業銀行股份有限公司彰化分行
    及華南商業銀行股份有限公司彰化分行兩帳戶之存摺、提款
    卡及密碼、國民身分證影本，各以新台幣（下同）3,000元
    之價格，販賣予自稱「陳先生」之成年男子。嗣自稱「陳先
    生」之成年男子再將上開帳戶轉賣予李政和所屬恐嚇取財集
    團，該恐嚇取財集團成員即基於意圖為自己不法所有之恐嚇
    取財概括犯意，於94年3月1日下午2時許撥打電話向原告恐
    嚇，致原告因而心生畏懼依照指示匯款200,000元至被告上
    開華南銀行帳戶內。查被告以轉賣所屬帳戶資料幫助恐嚇取
    財集團之事實，業經刑事判決有罪，原告自得請求被告賠償
    因其犯罪行為所受之金錢損害。並聲明：（一）被告應賠償
    原告200,000元及自起訴狀繕本送達之翌日起至清償日止按
    年利率百分之5計算之利息。（二）訴訟費用由被告負擔。
二、被告則以：伊僅因經濟困窘而販賣自己所開立兩帳戶資料以
    獲取金錢6,000元，並未參與恐嚇取財集團之犯罪行為，且
    原告所遭恐嚇款項皆係恐嚇取財集團取走，被告至多依比例
    分擔賠償責任，不應負擔全額賠償責任等語資為抗辯。並答
    辯聲明：（一）原告之訴駁回。（二）訴訟費用由原告負擔
    。
三、經查：本件原告主張被告於93年間，見報紙廣告得知可藉由
    販賣自己名義之金融機構帳戶存摺、提款卡得款花用，乃將
    其所開立之中國國際商業銀行股份有限公司彰化分行及華南
    商業銀行股份有限公司彰化分行兩帳戶之存摺、提款卡及密
    碼、國民身分證影本，以6,000元代價販賣予自稱「陳先生
    」之成年男子，嗣上開帳戶再經轉賣予李政和所屬恐嚇取財
    集團，該恐嚇取財集團成員即以被告上開國際商銀帳戶、華
    南銀行帳戶作為犯罪工具，於94年3月1日下午2時許，撥打
    電話向原告以欲危害其子安危等語，致原告心生畏懼，旋即
    依照指示匯款200,000元至被告上開華南銀行帳戶內等情，
    業經本院95年度上易字第1054號刑事判決認定被告之犯罪事
    實在案，並維持台灣彰化地方法院95年度易字第606號依幫
    助連續恐嚇取財罪判處被告四月有期徒刑之罪刑，經本院調
    閱上開卷宗審閱無訛，並有上開刑事判決附卷可稽，堪認原
    告所述上情屬實。且上開事實復據被告自認，故本院自應將
    原告因被告販賣帳戶之幫助行為致受有200,000元損害等事
    實採為判決基礎。
四、按因故意或過失，不法侵害他人之權利者，負損害賠償責任
    ；故意以背於善良風俗之方法，加損害於他人者亦同；民法
    第184條定有明文；又民法第185條第2項所謂視為共同行為
    人之幫助人，指對實施侵權行為人予以助力，促成其侵權行
    為之實施者而言，故幫助人所負之民法上責任有從屬性，應
    與侵權行為人負連帶責任（最高法院57年度台上字第2375號
    判決意旨參照）。本件被告以販賣帳戶之方式協助李政和所
    屬恐嚇取財集團為不法侵害行為，致原告受有200,000元之
    財產上損害；被告之行為，雖屬幫助人之行為，惟依前揭民
    法第185條第2項規定視為共同行為人，自應與其他共同侵權
    行為人連帶負損害賠償責任。被告固辯稱其僅須以比例分擔
    賠償責任；惟共同侵權行為人係基於連帶債務之關係就債權
    人所受損害負全部給付之責，即無所謂就債權人所請求部分
    衹應按其分擔比例對債權人負責之理，被告仍應就原告所受
    全部損害負全部賠償責任。
五、次按給付無確定期限者，債務人於債權人得請求給付時，經
    其催告而未為給付，自受催告時起，負遲延責任。其經債權
    人起訴而送達訴狀，或依督促程序送達支付命令，或為其他
    相類之行為者，與催告有同一之效力；另遲延之債務，以支
    付金錢為標的者，債權人得請求依法定利率計算之遲延利息
    ，民法第229條第2項及第233條第1項規定甚明。從而，原告
    依據侵權行為之法律關係，請求被告賠償200,000元及自起
    訴狀繕本送達被告翌日即95年8月18日起至清償日止，按週
    年利率5%計算之法定遲延利息，為有理由，應予准許。
六、本件事證已臻明確，兩造其餘之攻擊防禦方法及舉證，核與
    判決結果無影響，爰不一一加以論述，附此敘明。
七、據上論結，本件原告之訴為有理由，依民事訴訟法第78條，
    判決如主文。
中    華    民    國    95    年    12    月    29    日
                    民事第二庭審判長法  官   童有德
                                    法  官   蔡秉宸
                                    法  官   翁芳靜
以上正本係照原本作成。
不得上訴。
                                    書記官   許美惠
中    華    民    國    95    年    12    月    29    日
                                                      Ｄ


司法院資訊處製作；財團法人民間司法改革基金會備份。
